【裁判字號】    85,台上,364
【裁判日期】    850119
【裁判案由】    貪污治罪條例
【裁判全文】
最高法院刑事判決                                八十五年度台上字第三六四號
    上訴人  甲○○
右上訴人因貪污治罪條例案件，不服台灣高等法院台南分院中華民國八十四年五月三
日第二審判決（八十四年度上訴字第一四三號，起訴案號：台灣嘉義地方法院檢察署
八十三年度偵字第一三九五、三二○○號），提起上訴，本院判決如左：
    主  文
原判決撤銷，發回台灣高等法院台南分院。
    理  由
本件原判決認定上訴人甲○○係嘉義縣議會總務組組長，負責核發議員補助款項等事
項，為依據法令從事公務之人員，明知議員林登乾並未參加該議會民國八十三年二月
廿一日至同月廿五日赴印尼之考察團，竟受其請託，與林登乾、其子林振添（亦為該
議會職員）及該議會總務組職員蔡秀綿（三人均經判處詐欺罪刑確定）共同基於圖利
林登乾之犯意聯絡，於該考察團返國之翌日（即八十三年二月廿六日），由上訴人打
電話囑該團承辦旅行社負責人羅枝榮，指派職員譚明方將林登乾之護照交與上訴人，
再交由蔡秀綿利用不知情之劉枚姿協助影印資料，將林振添護照上本次出國之出入境
核章簽證欄一頁，影印變造在林登乾之護照影本上，連同林振添之出國機票存根證明
單粘貼於職務上所掌之林登乾名義國外出差旅費報告表上，為不實登載據以向該議會
申領旅費補助款，上訴人並於當日將事前向議會借支之旅費，核發給林登乾新台幣二
萬六千元，足生損害於嘉義縣議會等情，因而撤銷第一審此部分不當之判決，論處上
訴人圖利罪刑，固非無見。
惟查(一)原判決既依貪污治罪條例論處上訴人圖利罪刑，主文未載明「依據法令從事公
務之人員」，與該條例第二條之規定有違。另檢察官起訴上訴人變造護照影本部分，
係犯刑法第二百十條之罪，原審認係犯同法第二百十二條之罪，未予變更起訴法條，
亦有未合。(二)原判決事實欄認定上訴人為嘉議縣議會總務組組長，負責核發議員補助
款項事務，惟上訴人堅稱其無權核發旅費，此應屬出納蔡佳樺之職務，與伊無涉云云
，嘉義縣議會函復第一審之查詢，亦僅載以「其職務內容為綜理總務業務」（第一審
卷第七十五頁反面），則上訴人對本件旅費之核發，究有無主管或監督之權，涉及其
所犯罪名為何，原審未予查明，自有應於審判期日調查之證據未予調查之違法。(三)上
訴人另辯稱，該旅費補助款係由林登乾之子林振添先行向出納蔡佳樺領取，此查證議
會預支款便條即明，原判決卻認定係由上訴人於登載不實後自行核發，實情如何，亦
應查明，以期翔實。上訴意旨據以指摘原判決不當，非無理由，應認有發回更審之原
因，又行使變造護照部分，既與圖利罪為牽連犯關係，基於審判不可分之原則，一併
發回，附為指明。
據上論結，應依刑事訴訟法第三百九十七條、第四百零一條，判決如主文。
中      華      民      國    八十五    年      一      月     十九     日
                              最高法院刑事第二庭
                                  審判長法官  蔣  嶸  華
                                        法官  羅  一  宇
                                        法官  吳  昭  瑩
                                        法官  花  滿  堂
                                        法官  張  淳  淙
      右正本證明與原本無異
                                              書  記  官
中      華      民      國    八十五    年      一      月    二十六    日


司法院資訊處製作；財團法人民間司法改革基金會備份。
